最高法院刑事判決　　　　　　九十四年度台上字第一五九五號
　　上　訴　人　甲○○
　　　　　　　　　　　　300.
上列上訴人因傷害致人於死案件，不服台灣高等法院中華民國九
十一年四月十二日第二審判決（九十年度上訴字第三三四三號，
起訴案號：台灣板橋地方法院檢察署八十九年度偵字第一二六０
二號），提起上訴，本院判決如下：
    主  文
原判決撤銷，發回台灣高等法院。
    理  由
本件原判決認定：上訴人甲○○以擺地攤維生，常在台北縣新莊
市○○街一００巷口之黃昏市場設攤。民國八十九年六月二十六
日下午六時許，甲○○與攤販楊天豪補貨後在該黃昏市場攤位閒
聊，楊天豪見患有躁鬱症，知覺判斷、反應能力均較常人為低，
賴賣花營生之林亨興著迷彩裝經過，欲加捉弄取樂，而叫住林亨
興，並以瓦斯喇叭器向林亨興耳朵猛按，又喝令林亨興做伏地挺
身，強制行無義務之事（此部分業經第一審法院判處楊天豪強制
罪刑確定）。嗣林亨興依楊天豪之命，用水清洗手臉時，不慎濺
及甲○○，甲○○憤怒至極，欲施以教訓，明知鐵製椅腳圓凳丟
擊人體，足以致人受傷，如擊中人之要害，即有致人於死之可能
，竟獨自基於普通傷害之犯意，且預見如丟擊林亨興頭部之重要
部位，可能造成林亨興死亡之結果，竟一時盛怒難抑，隨手持其
所坐鐵製椅腳之圓凳壹張（為該處販賣清粥小菜已打烊之攤販所
有，高四十八公分、寬二十八公分、重一點五公斤，凳面為鐵皮
，再於其上包覆塑膠，以下簡稱鐵製圓凳），朝林亨興丟擲，而
擊中林亨興右側頭部（起訴書誤載為後腦部），林亨興轉頭問甲
○○為何要打他等語，甲○○即又向前抓住林亨興之胸口衣領，
徒手毆打林亨興胸部數拳，林亨興隨即不支倒地呻吟。甲○○、
楊天豪認林亨興係偽裝倒地，由楊天豪以腳輕觸林亨興右前臂，
試圖叫醒，見林亨興仍未甦醒，再以冷水潑灑，並拉起林亨興半
坐，因見來往車輛甚多，恐有危險，遂將林亨興拖至賣麵攤之騎
樓處水溝旁，圍觀路人見狀，即以電話召來救護車，將林亨興送
至新莊市新泰醫院急救後，再轉送至長庚紀念醫院治療，延至八
十九年六月三十日下午三時三十分許，因右側硬腦膜下出血併嚴
重腦水腫不治死亡等情。因而維持第一審關於論上訴人甲○○以
傷害人之身體，因而致人於死罪，處有期徒刑捌年之判決，駁回
上訴人在第二審之上訴，固非無見。
惟查：（一）刑法第二百七十七條第二項前段之傷害致人重傷或
死亡罪，係對於犯普通傷害罪致發生重傷害或死亡結果所規定之
加重結果犯，參酌同法第十七條規定，以行為人對於普通傷害有
犯意，而對於加重之結果在客觀上能預見，但主觀上不預見者為
要件，此項構成犯罪之事實，依刑事訴訟法第三百零八條、第三
百十條之規定，自應於事實明白認定，並須於理由內說明其憑以
認定之證據及理由，方足以資論罪科刑。原判決事實記載：「…
…甲○○憤怒至極，欲施以教訓，明知鐵製椅腳圓凳丟擊人，足
以致人受傷，如擊中人之要害，即有致人於死之可能……」等情
（原判決第二頁第八至九行）。就上訴人丟擲鐵製圓凳時，對於
可能引起被害人死亡之結果，是否客觀上能預見，而主觀上不預
見等情，並未明白認定，詳細記載，依前開說明，自不足為判斷
其適用法律當否之依據。況原判決理由欄說明：「……向被害人
林亨興丟擲鐵製圓凳，如擊中頭部等要害，難免有受傷致死之危
險，此為一般人所共認，亦為被告甲○○所知悉，其竟持鐵製圓
凳丟擲被害人右側頭部，主觀上應能預見被害人可能因此受傷死
亡……」等旨（原判決第六頁倒數第四至二行）。如果無訛，則
上訴人主觀上既已預見被害人被擲中鐵製圓凳時，可能因此受傷
死亡，猶執意為之，似應有殺人之不確定故意，原判決未於理由
內就上訴人對於被害人可能因傷死亡，如何主觀上不預見，而客
觀上能預見乙節為相當之說明，遽論上訴人以傷害致人於死罪，
亦有可議。（二）證據之取捨與事實之認定，固為事實審法院之
職權，惟如調查所得之證據，就待證事實之內容不相一致時，仍
應依經驗法則、論理法則定其取捨，並於判決理由內詳予說明其
所得心證之理由，方足為事實認定之依據。原判決雖以證人楊天
豪、王家升之證述，資為不利上訴人之論斷之一。惟檢察官偵查
中，證人王家升證謂：「（問：林亨興為何跌倒？）甲○○抓他
領子要往前，林亨興就跌倒……」；且證人Ａ２證稱：「……我
看到椅子碰到死者背部，死者當時背向被告，當時被碰到後並未
倒地……」，「……但死者倒地姿勢是右側頭、身倒地……」；
證人楊天豪亦證以：「……我轉頭見甲○○拿起他所坐的椅子順
手丟過去，他們二人約距離三至五大步遠，我見椅子並沒丟到，
林亨興繼續在洗手、臉，甲○○就過去把林亨興抓他胸口抓過來
，甲○○放手後，林亨興就倒地，倒地姿勢是仰面朝天，林亨興
後腦部撞到地面」各等語（見偵查卷第七頁背面、三十七頁背面
、六十三頁）。如依彼等所證無訛，則林亨興是否係遭上訴人往
前拉扯，並猛然放手後，頭部始碰擊地面而受傷者，即堪研求，
原判決就上開不同之陳述，未於理由內詳予說明，何以取信其一
，摒棄其餘之心證理由，亦有判決理由不備之違法。以上或係上
訴意旨所指摘，或係本院得依職權調查之事項，應認原判決有撤
銷發回之原因。
據上論結，應依刑事訴訟法第三百九十七條、第四百零一條，判
決如主文。
中　　華　　民　　國　九十四　年　　三　　月　三十一　日
                      最高法院刑事第七庭
                          審判長法官  林　增　福
                                法官  邵　燕　玲
                                法官  張　清　埤
                                法官  陳　世　雄
                                法官  陳　朱　貴
      本件正本證明與原本無異
                                      書  記  官
中　　華　　民　　國　九十四　年　　四　　月　　八　　日
                                                      Ｅ
